臺灣高雄地方法院刑事判決　　　　　 95年度交簡上字第317號
上　訴　人　臺灣高雄地方法院檢察署檢察官
被　　　告　甲○○
　　　　　　　　　　現另案於高雄監獄執行中
上列上訴人因被告過失傷害案件，不服本院高雄簡易庭95年度簡
字第1808號中華民國95年9 月29日第一審簡易判決（臺灣高雄地
方法院檢察署檢察官聲請簡易判決處刑案號：95年度偵字第1339
4 號）提起上訴，本院管轄之第二審合議庭判決如下：
    主  文
原判決撤銷。
甲○○因過失傷害人，處有期徒刑肆月，如易科罰金，以銀元
佰元即新台幣玖佰元折算壹日。
    事  實
一、甲○○於民國94年9 月7 日5 時30分許，駕駛車牌號碼Y2─
    6930號自小客車，沿高雄市前鎮區○○○路由北往南方向行
    駛，至該路與二聖一路交岔路口時，本應注意汽車駕駛人應
    遵守道路交通號誌之指示行駛，遇紅燈時應停車等候，且當
    時天候晴、日間自然光線、路面乾燥無缺陷無障礙物及視距
    良好，並無不能注意之情事，竟疏未注意號誌指示而闖越紅
    燈，致撞及由乙○○所騎乘，沿高雄市前鎮區○○○路慢車
    道由西往東方向行駛至該路口，車牌號碼ZIA ─420 號機車
    之左後側，乙○○因而人車倒地，並受有下背挫傷、左臀部
    挫傷、疑薦骨骨折、前額挫傷、疑腦震盪、右手第五指挫擦
    傷等傷害。甲○○於肇事後即向警方報案並以上開自用小客
    車將乙○○送醫救治，並於警方到醫院處理時，對於未發覺
    之上開犯罪，主動向處理員警告知其係駕車肇事者，並接受
    裁判。
二、案經乙○○訴由台灣高雄地方法院檢察署檢察官聲請簡易判
    決處刑。
    理  由
一、證據能力部分：（一）按被告以外之人於偵查中向檢察官所
    為之陳述，除顯有不可信之情況者外，得為證據，刑事訴訟
    法第159 條之1 第2 項定有明文。本件證人即告訴人乙○○
    及證人莊洪秀琴於偵查中所為之證述內容，查無何顯不可信
    之情況，自均具有證據能力，而得作為本件認定犯罪事實之
    證據。（二）又按除顯有不可信之情況外，公務員職務上製
    作之紀錄文書、證明文書，亦得為證據，刑事訴訟法第159
    條之4 第1 款定有明文。本件卷附之道路交通事故現場圖、
    道路交通事故調查報告表等，均屬公務員於其職務上製作之
    紀錄文書、證明文書，亦查無何顯不可信之情形，均具有證
    據能力，而得作為本件認定犯罪事實之證據。
二、上開犯罪事實業據被告甲○○於本院審理中坦承不諱，並經
    證人即告訴人乙○○及證人即本件車禍之目擊者莊洪秀琴於
    偵查中證述明確，並有高雄市政府警察局製作道路交通事故
    現場圖、道路交通事故調查報告表（一）（二）、照片14張
    、高雄市立民生醫院診斷證明書1 紙附卷可。按汽車行駛至
    交岔路口，其行進應遵守燈光號誌，道路交通安全規則第10
    2 條第1 項1 款定有明文，本件車禍發生當時之天候晴朗、
    有日間自然光線、路面乾燥無缺陷、無道路障礙而無不能注
    意之情形，被告竟疏於注意而未依交通號誌停車，致肇
    本件車禍使告訴人因而受傷，其就本件車禍之發生自有過失
    ，又被告之過失行為與告訴人受傷間，有相當因果關係。是
    本件罪證明確，被告過失傷害犯行堪以認定。
三、新舊法比較：（一）法定罰金刑部分：被告行為後，刑法第
    33條第5 款業於95年7 月1 日公佈施行規定：「罰金：新臺
    幣1 千元以上，以百元計算之。」，與修正前刑法同條款規
    定「罰金：1 元以上。」不同。比較新舊法結果，以新法並
    未較有利於行為人，依刑法第2 條第1 項前段之規定，本件
    關於刑法第284 條第1 項之法定刑罰金部分，自應適用行為
    時之法律即修正前刑法第33條第5 款規定決定其罰金部分之
    法定刑；（二）易科罰金部分：行為人於犯罪時即修正前刑
    法第41條第1 項前段規定：「犯最重本刑為5 年以下有期徒
    刑以下之刑之罪，而受6 個月以下有期徒刑或拘役之宣告，
    因身體、教育、職業、家庭之關係或其他正當事由，執行顯
    有困難者，得以1 元以上3 元以下折算1 日，易科罰金。」
    ，又其行為時之易科罰金折算標準，廢止前罰金罰鍰提高標
    準條例第2 條前段規定，就其原定數額提高為100 倍折算1
    日，則本件被告行為時之易科罰金折算標準，應以銀元300
    元折算1 日，經折算為新臺幣後，應以新臺幣900 元折算為
    1 日。惟95年7 月1 日修正公佈施行之刑法第41條第1 項前
    段則規定：「犯最重本刑為5 年以下有期徒刑以下之刑之罪
    ，而受6 個月以下有期徒刑或拘役之宣告者，得以新臺幣1
    千元、2 千元或3 千元折算1 日，易科罰金。」比較修正前
    後之易科罰金折算標準，95年7 月1 日修正公佈施行後之規
    定，並未較有利於行為人，則應依刑法第2 條第1 項前段，
    適用修正前刑法第41條第1 項前段規定定其折算標準；（三
    ）法定貨幣單位部分：被告行為後，刑法施行法增訂第1 條
    之1 ，並規定：「中華民國94年1 月7 日刑法修正施行後，
    刑法分則編所定罰金之貨幣單位為新臺幣。94年1 月7 日刑
    法修正時，刑法分則編未修正之條文定有罰金者，自94年1
    月7 日刑法修正施行後，就其所定數額提高為30倍，但72年
    6 月26日至94年1 月7 日新增或修正之條文，就其所定數額
    提高為3 倍。」，是就現行刑法中，有關於罰金刑處罰之規
    定已有修正，惟經比較增訂之刑法施行法第1 條之1 與被告
    行為時之罰金罰鍰提高標準條例第1 條前段、現行法規所定
    貨幣單位折算新台幣條例第2 條結果，二者規定適用之結果
    並無不同，則本件即依被告行為時之舊法即依罰金罰鍰提高
    標準條例第1 條前段為法條適用之依據；（四）自首部分：
    被告行為後刑法第62條業於94年2 月2 日修正公佈，並自95
    年7 月1 日起施行；修正後刑法第62條規定「對於未發覺之
    罪自首而受裁判者，得減輕其刑。」，與修正前刑法第62
    規定「對未發覺之罪自首而受裁判者，減輕其刑。」不同。
    比較新舊法結果，新法並未較有利於行為人，故依刑法第2
    條第1 項前段規定，自應適用行為時之法律即修正前刑法第
    62條規定，減輕其刑；（五）累犯部分：被告前於91年間因
    搶奪及竊盜案件，經法院判處有期徒刑8 月、6 月，並定執
    行刑有期徒刑1 年，緩刑3 年，於93年4 月21日執行完畢，
    有臺灣高等法院被告前案紀錄表1 份在卷可憑，其於5 年內
    ，因過失犯本件有期徒刑以上之罪，依被告行為時即修正前
    之刑法第47 條 規定，固構成累犯，惟依修正後之刑法第47
    條第1 項規定，則不構成累犯，是修正後刑法第47條規定較
    有利於被告，依刑法第2 條第1 項前段之規定，自應適用修
    正後刑法第47條第1 項之規定（最高法院九十五年第八次刑
    事庭會議決議參照）。
四、核被告所為，係犯刑法第284 條第1 項之過失傷害罪。被告
    於肇事將告訴人送醫急救後，對於未發覺之犯罪，主動向抵
    達醫院處理事故之警員告知其係駕車肇事者，有交通事故談
    話紀錄表1 份在卷可查，堪認被告符合自首之要件，應依修
    正前刑法第62條前段規定減輕其刑。
五、原審予以論罪科刑，固非無見，惟被告符合自首之要件，業
    據上述，原審漏未審酌，尚有未合。又，被告係闖越紅燈致
    肇事過失情節重大，且迄今仍拒不與告訴人和解，原審僅量
    處有期徒刑4 月，似嫌過輕，亦有未當，故上訴人以原審量
    刑過輕提起上訴，為有理由，應由本院予以撤銷改判。審酌
    被告過失程度非輕，告訴人受傷害之情形，被告迄未能與告
    訴人達成和解賠償損害，惟犯後坦承犯行態度尚可及符合自
    首之例應予減刑等一切情狀，仍量處有期徒刑4 月，並依修
    正前刑法第41條第1 項前段之規定諭知易科罰金之折算標準
    。
據上論斷，應依刑事訴訟法第455 條之1 第1 項、第3 項、第36
9 條第1 項前段、第364 條、第299 條第1 項前段，刑法第2 條
第1 項前段、修正前刑法第284 條第1 項前段、第62條前段、第
41條第1 項前段，罰金罰鍰提高標準條例第1 條前段、廢止前罰
金罰鍰提高標準條例第2 條，判決如主文。
中　　華　　民　　國　　96　　年　　5 　　月　　16　　日
                  交通法庭      審判長法　官  李淑惠
                                      法  官  張茹棻
                                      法  官  林俊寬
以上證明與原本無異。
不得上訴。
中　　華　　民　　國　　96　　年　　5 　　月　　18　　日
                                      書記官  林香如
